臺灣高等法院刑事判決
110年度上訴字第442號
上  訴  人  臺灣新北地方檢察署檢察官
被      告  楊雅婷

選任辯護人  邱陳律律師(義務辯護人)              
上列上訴人因被告違反毒品危害防制條例等案件，不服臺灣新北
地方法院108年度訴字第987號，中華民國109年12月23日第一審
判決（起訴案號：臺灣新北地方檢察署108年度偵字第24963號、
108年度毒偵字第5635號、108年度偵字第29375號、108年度偵字
第29453號），提起上訴，本院判決如下：
    主  文
原判決關於楊雅婷共同販賣第二級毒品所示罪刑部分均撤銷。
楊雅婷犯如附表一所示之罪，各處如附表一「罪刑欄」所示之刑
。應執行有期徒刑肆年捌月。
其他上訴均駁回。
    犯罪事實
一、楊雅婷明知甲基安非他命為毒品危害防制條例所列管之第二
    級毒品，依法不得持有及販賣，基於意圖營利之販賣第二級
    毒品之犯意，由楊雅婷以其所持用門號0000000000之行動電
    話作為聯絡工具，於附表一所示之時間、地點，以附表所示
    交易方式、重量及價格，分別販賣第二級毒品甲基安非他命
    與高培松、韓承瀚、陳世彬共4 次。
二、嗣於108 年8 月4 日中午12時3 分許，為警持臺灣新北地方
    檢察署檢察官所核發之拘票至楊雅婷當時所住宿之新北市○
    ○區○○○路000 號香奈爾汽車旅館○○ 室進行拘提及附帶搜索
    ，當場扣得附表二所示之物；再於同日中午12時45分許，為
    警持臺灣新北地方法院所核發之搜索票至楊雅婷位於新北市
    ○○區○○街000 ○0 號○○樓之租屋處（下稱中信街租屋處）進
    行搜索，當場扣得附表三所示之物，而為警循線查悉上情。
三、案經宜蘭縣政府警察局礁溪分局報告臺灣新北地方檢察署檢
    察官偵查起訴。
　　理  由
壹、本院審理範圍
　　本案檢察官以被告楊雅婷（下稱被告）涉犯毒品危害防制條
    例第4條第2項之販賣第二級毒品罪嫌（共4次）、同條例第1
    0條第2項之施用第二級毒品及違反（修正前）槍砲彈藥刀械
    管制條例第8 條第4 項之未經許可寄藏可發射子彈具有殺傷
    力之改造手槍罪嫌，及同條例第12條第4 項未經許可寄藏子
    彈罪嫌，提起公訴及追加起訴，經原審審理後，認被告犯修
    正前毒品危害防制條例第4條第2項之販賣第二級毒品罪，共
    4罪，至被訴施用第二級毒品部分，則為公訴不受理之諭知
    ，另違反（修正前）槍砲彈藥刀械管制條例第8 條第4 項之
    未經許可寄藏可發射子彈具有殺傷力之改造手槍及同條例第
    12條第4 項未經許可寄藏子彈罪嫌，則為無罪諭知。檢察官
    不服，針對販賣第二級毒品罪部分及（修正前）槍砲彈藥刀
    械管制條例第8 條第4 項之未經許可寄藏可發射子彈具有殺
    傷力之改造手槍及同條例第12條第4 項未經許可寄藏子彈罪
    嫌提起上訴，此有上訴書附卷可參（見本院卷第61至63頁）
    。故本院僅就被告販賣第二級毒品罪（共4罪）部分及違反
    （修正前）槍砲彈藥刀械管制條例第8 條第4 項之未經許可
    寄藏可發射子彈具有殺傷力之改造手槍及同條例第12條第4 
    項未經許可寄藏子彈罪嫌部分加以審理，合先敘明。
貳、有罪部分
一、證據能力部分
　　本件認定事實所引用被告以外之人於審判外之言詞或書面陳
    述，雖屬傳聞證據，惟檢察官及被告之辯護人於言詞辯論終
    結前，及被告於原審審理時均未主張有刑事訴訟法第159條
    第1項不得為證據之情形，本院審酌此等證據作成時之情況
    ，並無違法不當及證明力明顯過低之瑕疵，認以之作為證據
    應屬適當，而認該等證據資料皆有證據能力。至於本院所引
    之非供述證據部分，經查並非違法取得，亦無依法應排除其
    證據能力之情形，應有證據能力。
二、本院認定犯罪事實之證據及理由
  ㈠被告於警、偵訊及原審準備及審理程序中對於附表一所示之
    時、地販賣甲基安非他命予高培松、韓承瀚、陳世彬等情均
    坦承不諱（見108偵24963卷第21、23、25、27頁、第299至3
    02頁；原審卷第88頁、第552至553頁），核與證人即購毒者
    韓承瀚、高培松、陳世彬之證述相符（見108偵24963卷第27
    9頁第287頁、第289頁、第311至312頁），且有通訊監察譯
    文、歐遊汽車旅館住宿名冊、監視錄影畫面擷圖、刑案現場
    照片、宜蘭縣政府警察局礁溪分局搜索扣押筆錄及扣押物品
    目錄表、新北地方法院搜索票（見108偵24963 卷第37至49
    、65至69、75至97頁）、新北地方法院通訊監察書、慈濟大
    學濫用藥物檢驗中心108 年8月26日慈大藥字第1080826061
    號函文暨鑑定書（見108偵29375 卷第23至32、43頁）等事
    證可證，足認被告任意性之自白有相當之證據可佐，與事實
    相符而可採信。
　㈡營利意圖之認定
　　按販賣毒品乃違法行為，交易雙方類皆以隱匿秘密之方式而
    為，且毒品無公定價格，每次購買價量，隨時可能依雙方關
    係深淺、資力、需求量及對行情之認知、來源是否充裕、查
    緝是否嚴緊，購買者被查獲時供述來源對象之可能性風險等
    因素之評估，因而異其標準，機動調整，非可一概而論。販
    賣毒品之利潤所得，除經坦承犯行或價量俱屬明確者外，本
    難查得實情，是以除非別有積極事證，足認係以同一價量委
    託代買、轉售或無償贈與，確未牟利以外，尚難執此遽認非
    法販賣毒品之證據尚有不足。是販毒之人從價差或量差中牟
    利方式雖異，其意圖營利之非法販賣行為則一，茍無任何利
    益可圖，被告實無甘冒罹重典之風險而多次交付毒品予他人
    並收取價金之理。衡諸此情，堪認被告於附表一所為，主觀
    上均係基於營利之販賣意圖而為之。
　㈢綜上所述，本案事證明確，被告販賣甲基安非他命4次之犯行
    均堪已認定，應依法論科。
三、論罪科刑
  ㈠新舊法比較
    按行為後法律有變更者，適用行為時之法律，但行為後之法
    律有利於行為人者，適用最有利於行為人之法律，刑法第2 
    條第1 項定有明文。查被告行為後，毒品危害防制條例於10
    9 年1 月15日修正公布，於同年7 月15日施行生效，該條例
    第4 條第2 項修正後提高有期徒刑及罰金刑之法定刑度；又
    該條例第17條第2 項原規定：「犯第4 條至第8 條之罪於偵
    查及審判中均自白者，減輕其刑」，修正後則規定：「犯第
    4 條至第8 條之罪於偵查及歷次審判中均自白者，減輕其刑
    」，需於偵查及「歷次」審判中均自白犯罪始得減刑，減刑
    之要件較為嚴格，依法律變更比較適用所應遵守之「罪刑綜
    合比較原則」及「擇用整體性原則」，本案經綜合比較新、
    舊法之適用結果，應依刑法第2條第1 項前段規定，整體適
    用被告行為時即修正前毒品危害防制條例之相關規定。
  ㈡核被告所為，是犯修正前毒品危害防制條例第4條第2項之販
    賣第二級毒品罪。被告因販賣毒品而持有第二級毒品之低度
    行為，分別為各次販賣毒品之高度行為所吸收，均不另論罪
    。被告如附表所示各次販賣第二級毒品犯行間，犯意各別，
    行為互異，應予分論併罰。
  ㈢加重減輕事由
　⒈不依累犯規定加重其最低本刑之說明
    被告前因過失傷害案件，經臺灣宜蘭地方法院以104 年度交
    簡字第905 號判決判處有期徒刑2 月確定，於105 年6月22
    日易科罰金執行完畢，有臺灣高等法院被告前案紀錄表在卷
    可參。其於有期徒刑執行完畢後5 年內，故意再犯本案有期
    徒刑以上之4 罪，均為累犯。依司法院釋字第775 號解釋文
    及解釋理由，於現行刑法第47條第1 項規定修正之前，法院
    應斟酌個案情形，裁量是否依該規定加重最低本刑。爰審酌
    上開前案與本案罪質不同，侵害法益有別，前案犯行與本案
    犯行亦不具任何關連性，本諸前揭解釋意旨，本院裁量後認
    被告所犯4罪，依上開規定除法定本刑為無期徒刑部分，依
    刑法第65條第1項規定不得加重外，亦均不依刑法第47條第1
    項規定加重其最低本刑，附此敘明。
  ⒉修正前毒品危害防制條例第17條第2 項之適用
　　被告於警詢及偵查中均坦承犯行，且於原審均自白犯行，爰
    依修正前毒品危害防制條例第17條第2 項之規定，減輕其刑
    。
  ⒊並無毒品危害防制條例第17條第1 項之適用
　　被告先是於警詢中宣稱甲基安非他命來源為「譚者龍」的朋
    友，但姓名年籍資料連絡方式均不詳（見108偵24963 卷第1
    9、27頁），讓檢警無從追查。之後被告雖於原審準備程序
    中改稱是其男友「吳克信」提供（見原審卷第90至92頁），
    惟並無提供其他證據可供調查，檢警亦未因此查獲其他正犯
    或共犯，自無毒品危害防制條例第17條第1 項之適用，附此
    敘明。
  ⒋並無刑法第59條部分之適用
    刑法第59條規定犯罪之情狀可憫恕者，得酌量減輕其刑，應
    就犯罪一切情狀（包括第57條所列舉之10款事項），予以全
    盤考量，審酌其犯罪有無可憫恕之事由（即有無特殊之原因
    與環境，在客觀上足以引起一般同情，以及宣告法定低度刑
    ，是否猶嫌過重等等），以為判斷。考量被告所犯之販賣第
    二級毒品罪為重大犯罪，直接戕害購毒者身心健康，間接危
    害社會治安，且被告所販賣之次數、數量、所得非少，衡以
    被告之犯罪情節及其依前述規定減輕後之法定刑，難謂有情
    輕法重之情形，故認無刑法第59條所定犯罪之情狀顯可憫恕
    ，認科以最低度刑仍嫌過重之情事，併予陳明。
四、原判決關於販賣第二級毒品罪刑部分撤銷之理由
　㈠原判決認如附表一部分之犯罪事實事證明確，予以論罪科刑
    ，固非無見。惟查：原判決認定附表一部分被告與吳克信有
    犯意之聯絡與行為之分擔，吳克信係提供毒品者，惟此部分
    事實之認定與起訴所載犯罪事實，原判決亦未提出認定依據
    ，且關於毒品提供者，被告曾於警詢時稱查扣之毒品安非他
    命是譚者龍朋友賣給我的等語（見108偵24963 卷第19頁）
    ，復於偵訊中稱交易時並無其他人在場等情（見見108偵249
    63 卷第301頁），於原審準備程序始稱：販賣毒品之來源係
    其男友吳克信，販賣價格都由吳克信決定，販毒所得也是交
    給吳克信云云，前後供述並不一致，且購毒者高培松、韓承
    瀚、陳世彬於警詢中均稱向被告購毒，交易中並無其他人在
    場等情，是以，原審認定吳克信為與被告就附表一所示販賣
    甲基安非他命部分，有犯意之聯絡與行為之分擔，尚屬無據
    ，原判決就此部分事實之認定，顯有未當。檢察官上訴意旨
    對此部分亦有所指，亦有理由，雖另指原判決量刑過輕，並
    無理由，然原判決既有前揭可議之處，自應由本院將原判決
    關於附表一所示販賣第二級毒品罪刑部分，均予以撤銷改判
    。
　㈡爰審酌：
　⒈犯罪之動機、目的、手段
　　被告明知甲基安非他命為列管之第二級毒品，對於國人身心
    健康及社會治安影響甚大，竟仍販賣第二級毒品予高培松、
    韓承瀚、陳世彬，助長毒品之流通。
  ⒉犯罪行為人之生活狀況、品行及智識程度
　　被告受有高中肄業之教育程度，從事網拍，月收入30,000元
    以上，已離婚，扶養2 個小孩（見原審卷第555 頁）；被告
    雖曾有施用毒品之前案紀錄，但未曾有販賣毒品之前案紀錄
    ，有本院院被告前案紀錄表附卷可憑。
  ⒊犯罪行為人違反義務之程度及犯罪所生之危險或損害
　　被告前述販賣第二級毒品行為，販賣對象有3 人，次數共4
    次，其販賣毒品之金額及數量，較長期、大量販賣毒品之毒
    梟而言相對較為輕微。
  ⒋犯罪後之態度
　　被告於警偵訊及原審均坦承犯行等一切情狀，量處如附表一
    「罪刑欄」所示之刑。
　⒌定應執行刑部分
　　考量定應執行刑之制度乃在緩和多數有期徒刑合併執行所造
    成之苛酷外，更避免責任非難之重複，尤重在矯治犯罪行為
    人、提升其規範意識，及回復社會對於法律規範之信賴，是
    就應併合處罰之複數有期徒刑採行加重單一刑主義，以期責
    罰相當。具體而言，若所犯數罪雖屬相同之犯罪類型，但所
    侵犯者為具有不可替代性、不可回復性之個人法益，其責任
    非難重複之程度較低，則可酌定較高之應執行刑。爰衡酌被
    告所犯均為毒品類型犯罪，對公眾健康法益產生侵害，經審
    酌上揭責任非難重複之程度，及被告所犯數罪為整體之非難
    評價後，就上開撤銷四罪部分定其應執行之刑如主文第二項
    所示。
五、駁回上訴之理由（即沒收、追徵部分）：
  ㈠按對於本案之判決提起上訴者，其效力及於相關之沒收判決
    ；對於沒收之判決提起上訴者，其效力不及於本案判決，刑
    事訴訟法第455條之27第1項定有明文。 
  ㈡原審詳為調查後，說明：
　⒈未扣案門號0000000000行動電話1 支、扣案如附表二編號10
    所示之分裝袋30個，為供本案犯罪所用之物，應依毒品危害
    防制條例第19條第1 項規定，不問屬於犯罪行為人與否，宣
    告沒收之，並依刑法第38條第4 項，就未扣案之物於全部或
    一部不能沒收或不宜執行沒收時，追徵其價額。
  ⒉被告之犯罪所得總共48,000元，並未扣案，爰依刑法第38條
    之1 第1 項前段、第3 項規定，宣告沒收之，於全部或一部
    不能沒收或不宜執行沒收時，追徵其價額等旨，認原審認定
    事實及適用法律均無違誤。檢察官提起上訴，就此部分並未
    具體指摘有何不當，本院審酌原審前述調查結果，合於法律
    明文規定，原判決此部分應予以維持，故關於被告前揭上訴
    部分並無理由，應予駁回。　　　　
參、無罪部分　
一、公訴意旨略以：被告知悉可發射子彈具有殺傷力之槍枝及具
    有殺傷力之子彈係屬槍砲彈藥刀械管制條例所列管之槍枝及
    彈藥，非經中央主管機關之許可，不得無故寄藏，竟未經許
    可，基於寄藏具殺傷力之槍枝及子彈之犯意，於108 年8 月
    4 日中午12時45分前某時許，在新北市○○區○○街000 ○
    0 號○○樓之住處，收受某真實姓名年籍不詳自稱「譚者龍」
    之成年男子所託付如附表三編號1 所示具有殺傷力之改造手
    槍1 枝及如附表三編號2 所示具有殺傷力之子彈116 顆（以
    下合稱扣案槍彈）而寄藏之等語。因認被告涉犯（修正前）
    槍砲彈藥刀械管制條例第8 條第4 項之未經許可寄藏可發射
    子彈具有殺傷力之改造手槍罪嫌，及同條例第12條第4 項未
    經許可寄藏子彈罪嫌。
二、公訴意旨認被告涉犯前述罪嫌，是以被告之供述、宜蘭縣政
    府警察局礁溪分局搜索扣押筆錄及扣押物品目錄表、刑案現
    場照片、內政部警政署刑事警察局108 年9 月2 日刑鑑字第
    0000000000號鑑定書等作為證據。
三、被告於原審坦承有承租中信街租屋處，警方於108 年8 月4 
    日持票前往搜索時，有在現場扣得扣案槍彈，惟否認有寄藏
    槍枝及子彈之犯行，辯稱：我大概在被搜索前2 個禮拜開始
    租用中信街租屋處，我原本租這邊是要給我及我女兒住，但
    我只有住幾天，那邊是一個套房，後來因為他男友也想要住
    這邊，我就自己出去住外面，我當時實際上住汽車旅館，我
    會經常換汽車旅館住；譚者龍是我朋友，之前有跟我一起住
    過，因為當時他被他女朋友的朋友打，所以就過來一起住，
    他也認識我女兒；我租中信街租屋處沒幾天後，譚者龍就來
    找我聊天，看看我的環境，我說我要出去，剩他留在那邊，
    他想離開就自由離開，想留下也可以，後來我每次回去的時
    候會看到譚者龍在屋內；我之前沒看過扣案槍彈，警察搜索
    當天才看到，搜索當天我女兒和他男友都在場等語。經查：
  ㈠槍彈查扣之處所即中信街租屋處尚有其他人居住之事實
　　被告於108 年8 月4 日為警拘提時，是投宿在新北市○○區○○
    ○路000 號香奈爾汽車旅館○○室，警方將被告拘提後，才帶
    同被告前往中信街租屋處搜索，而在現場扣得扣案槍彈，當
    時中信街租屋處內僅有被告之女兒林宜萱、林宜萱之男友羅
    俊傑在內，有被告之警詢筆錄、宜蘭縣政府警察局礁溪分局
    搜索扣押筆錄及扣押物品目錄表可證。而證人即承辦警員陳
    明峰於審理中證稱：8月4日我們在新莊區汽車旅館查獲被告
    ，那時被告每天亂跑，我那時有申請即時定位及上線監聽，
    所以他每天的位置都有稍微掌握；那時被告沒有固定在哪個
    住所，約在8 月4 日前一週，每天都換一家汽車旅館；被告
    中信街租屋處租了1 個多月；進去中信街租屋處時，林宜萱
    跟羅俊傑在床上睡覺，還沒有離開床；後來問被告，被告說
    是林宜萱、羅俊傑住在那邊，所以被告才會出去外面四處住
    等語（見原審卷第421至424、431至432 頁），則被告辯稱
    其並未居住在中信街租屋處，中信街租屋處內另有其他人居
    住，即屬可信。
  ㈡被告經常不在中信街租屋處之事實
　　證人羅俊傑於原審審理中證稱：我跟林宜萱交往時他住在○○
    街 ○○號，跟被告同住，後面我不清楚被告住哪裡；林宜萱
    有時候會跟我同住，偶爾會過去中信街租屋處找被告，我偶
    爾也跟林宜萱一起住中信街租屋處，中信街租屋處是誰的住
    處我不了解，偶爾會看到被告在，我不清楚被告有沒有住那
    邊，偶爾幾次有看過被告男友吳克信等語（見原審卷第411 
    至413 頁）；證人譚者龍於原審審理中證稱：我於108 年1 
    、2 月認識被告，我去找他的頻率不太一定，約1 、2 個禮
    拜會去找被告；我原本住龜山，沒有住以後，把衣服寄放在
    被告西盛街住處，用一般的手提塑膠袋裝著，後來是被告搬
    家時拿去中信街那邊；我去中信街租屋處會遇到被告男友吳
    克信，我去的時候被告會在，不然就是他男友在，如果他們
    都不在，我就不會進去；我有時候會看到被告女兒林宜萱及
    女兒的男友羅俊傑；也是有林宜萱及羅俊傑在，但被告不在
    情況，我就沒進去；被告常常不在中信街租屋處，我找被告
    是聊天、吸毒，我經過時要去找他，打給他他有時候在睡覺
    不會接，我就想說去按按看他家門鈴，那時因為我基隆的案
    子，被檢察官在追緝，我就到處跑，1 、2 天就換個地方住
    ，我有在中信街租屋處從白天待到隔天過；我知道被告也不
    常回去中信街租屋處，因為我很常找他，他都不在那邊，在
    汽車旅館居多；我那時到處跑，有時經過新莊時，我想說順
    路、沒事，就過去找一下被告等語（見原審卷第378 至395 
    頁），足以證明警方搜索中信街租屋處前，被告確實經常居
    住在汽車旅館，不常在中信街租屋處，且被告不在時仍然會
    有譚者龍、林宜萱、羅俊傑、吳克信等人在中信街租屋處進
    出和過夜，則扣案槍彈即不能排除是他人在被告不知情的情
    況下放置。
　㈢查獲當時在場人確有指出槍彈係譚者龍所持有，且譚者龍確
    實正欲返回中信街租屋處　
    證人即查獲員警陳明峰另於原審審理中證稱：那時沒有跡證
    顯示被告有槍彈，進去時（看到扣案槍彈）我也嚇一跳；林
    宜萱、羅俊傑都太年輕，才14、15歲，所以那時候判斷不是
    他們的槍彈；我忘記是林宜萱或羅俊傑說譚者龍有在那邊，
    好像是出去買東西，中間有一個人說槍是譚者龍的，被告也
    說是譚者龍，也有講說他出門，我們想說他可能晚一點回來
    ，因此有在現場等候他一下，過沒多久，管理員打電話給我
    們說譚者龍好像上去又跑掉，我們衝出去追時，就沒有追到
    ，之後譚者龍就一直躲起來等語（見原審卷第421至424、43
    1至432頁），在查獲扣案槍彈的第一時間，被告及在場之林
    宜萱或羅俊傑就有告知警方扣案槍彈是會出入中信街租屋處
    之譚者龍所有，警方也產生合理之懷疑，因而在現場等候譚
    者龍出現，但被譚者龍逃跑了，足認警方在現場就已經可以
    判斷，扣案槍彈確實有相當之可能性不是被告所有，檢警自
    應就此部分詳加追查，以排除合理之懷疑。
  ㈣搜索過程被告確有指出槍彈係譚者龍所有，且警方未針對生
    物跡證鑑定
　　原審當庭勘驗員警108年8月4日至新北市○○區○○街000○0號之
    蒐證影帶，內容如下：
    1.（影片開始能見多名警察於民宅之客廳內施行搜索，被告
      女兒林宜萱、女兒男朋友羅俊傑、小孩坐在旁邊床上，桌
      上有疑似子彈之物品；0 ：01至1 ：52詢問槍彈事項）
      警察：誰的？
      警察：要說還不說，沒人要說就全部帶回去，沒人要說。
      被告：全部裝在那個袋子
      警察：蛤？
      被告：一樣這個袋子全部打開。
      警察：這他的喔。
      被告：在袋子的東西。
      警察：不可能、不可能。
      被告：剛到而已。
      警察：你男朋友就不會做這個喔
      被告：不是
      警察：你再不說我馬上叫社會處把他們帶走。
          （被告啜泣）
      警察：剛才給你方便你還在那邊玩把戲
      警察：…你清楚了
      被告：只有一個哥哥而已
      警察：誰？甚麼名字
      被告：我只知道他叫小龍而已。
      警察：小龍？
      被告：其他我不知道。
      警察：哪有不知道，你在騙我。
      被告：他叫小龍阿。
      警察：小龍？
      被告：小龍。
      警察：小龍喔？
      被告：龍鳳的龍。
      警察：你幫他那個繳…
      被告：那個不是我。
      警察：嗯？
      被告：不是我繳的。
      警察：不是打了十幾通電話？
      被告：不是我打的，是別人幫他繳的。
      警察：他過來跟你住在一起是不是？
      被告：他…
      警察：他住在這邊？
      被告：就…的時候
    2.（1 ：53至7 ：19眾警員持續搜索客廳，在3 分10秒左右
      ，可以看到跪在地上查看沙發下方的員警手持壹把疑似手
      槍的物品，將搜出之槍彈拍照）
    3.（7 ：20至8 ：23警員A 詢問羅俊傑）
      警察：這邊你的衣服、褲子之類的？
      羅俊傑：對對對。
      警察：這個包包？
      羅俊傑：那我的錢包
      警察：這兩個也要帶回去？
      警察：這兩個也要帶回去，沒有，程序上要帶回去，要說
            清楚。
      羅俊傑：我會不會有事？
      警察：我不知道，看跟你有沒有關係，我也沒問哪知道你
            有沒有事。
      羅俊傑：喔。
      警察：這手機誰的？
      警察：兩隻。
      警察：兩隻都你的嗎？
      林宜萱：是我的。
    4.（8 ：24至11：09眾警員持續搜索）
    5.（11：10警員詢問誰是小龍）
      警察：你說的小龍是誰？
      被告：小龍。
      警察：這麼多東西你不交代，你自己看。
    6.（12：07 警員詢問電腦是誰的，被告說是小龍的）
    7.（13：13 警員詢問蠻牛誰喝的）
      警察：那瓶誰喝的？蠻牛誰喝的？阿那瓶咧。
      警察：這兩天還有誰來？
      警察：這個誰喝的？
      警察：還有誰來這邊？
      林宜萱：這邊都不是我的。
      警察：這兩天還有誰來這邊啦？我在問你啦。
      警察：有誰來過啦，跟我講一下。
      警察：有誰來過。
      警察：一定有人來過。
      警察：有沒有？
      警察：那個叔叔有沒有來過？
      警察：有沒有？這兩天除了你們兩個以外還有誰來過？
      林宜萱：我都不認識。
      警察：蛤？
      警察：都不認識？誰帶過來的？
      警察：有沒有人來？
      警察：你至少有認識一個才會讓他進來吧？
      林宜萱：之前有來過。
      警察：有沒有啦。
      警察：你說那個…
      被告：他只認識小龍而已
      警察：只認識小龍而已喔？
      被告：他看過。
      警察：好啦
      警察：這帶回去採證（拿取桌上之陶瓷杯裝入塑膠袋）
      警察：我還是會先帶回去。
      警察：什麼時候來的？你跟我講，什麼時候來的啦？（大
             吼）
      被告：不好意思，他一直都在這邊。
      警察：對，什麼時候來的啦？那個人什麼時候過來的？
      被告：他幾乎都在這邊。
      警察：幾乎都在這邊？他住這裡?
      警察：什麼時候來的？有沒有人來？你住這邊的時候有沒
            有人來？
      被告：小龍。
      警察：那個小龍有沒有來？有沒有啦我問你（大吼）
      被告：他一直都在這。
          （旁邊警察勸說調錄影帶就好）
      警察：這個有沒有用過？（從桌上拿起玻璃杯詢問）
      被告：他應該會用那個杯子。（警員將玻璃杯放入塑膠袋
             ）
      警察：他什麼時候來的，你跟我講他什麼時候來的就好了
            。
    8.（16：12一名警察從流理台上發現一紅色盒子，盒內裝有
      針筒）
      警察：其實可以驗DNA。
    9.（16：30警員詢問被告該針筒是不是譚者龍的）
      警察：這個是不是那個叫譚者龍的？
      被告：是。
      警察：小龍用的嗎？海洛因他用的嗎？
      警察：是。
      警察：土城那個？
      被告：我不知道他住哪裡，我只知道…
      警察：就是那個嘛，這個他用的嘛。
      被告：針應該…
      警察：他都怎麼跟你聯絡的？
      被告：我們就是都會碰到阿，他都在家他幾乎都在家，都
            在這邊。
      警察：這是你租的？
      被告：我租的，因為他遇到一些事情，我覺得幫忙…
      警察：所以他這兩天都在這邊？
      被告：我是說他幾乎都會在這裡。
   10.（17：24警員問林宜萱有沒有看到小龍，但林宜萱正在講
      手機）
      警察：你有沒有看到？
      被告：有，都在這邊，他都在這邊，他幾乎都在家裡。
      警員：那個小龍咧？出去多久了？什麼時候出去的？
      被告：就剛剛。
      警察：昨天有回來嗎？那個小龍昨天有回來嗎？
      林宜萱：昨天好像在吧，可是我後面就睡著了。
      警察：幾點出去你不知道？你們幾點回來？
      林宜萱：剛按電鈴的時候我們才起床。
      羅俊傑：我們剛才起床。
      警察：你們昨天幾點回來？還是幾點睡？
      林宜萱：可能十點十一點多。
      警察：你們昨天睡覺的時候他還在不在？
      警察：他正常中午會買東西進來吃嗎？
      被告：正常他是很少在出門的人，正常他幾乎都不出門。
   11.（19：35警員詢問小龍外觀）
      羅俊傑：不知道，大約30、40歲
      警察：體格大概怎樣？有比你高嗎？
      羅俊傑：沒有。
      警察：壯不壯？
      羅俊傑：差不多。
      警察：有比我高嗎？
      羅俊傑：他差不多這樣子(約矮羅俊傑半顆頭)
      警察：幾歲的人？
      警察：30、40歲的。
      警察：頭髮咧。
      羅俊傑：有一點點頭髮。
      警察：算有一點平頭那樣子？
      羅俊傑：對阿。
      警察：叫甚麼名字啊。
      羅俊傑：我都叫小龍，可是他…(無法辨識)
      警察：小龍？
      羅俊傑：對阿。
      警察：他叫他媽媽叫姐姐，很厲害那麼親近。
      羅俊傑：我真的不知道他的名字。
   12.（22：52警員問小龍幾點出門）
      警察：他幾點出門的你們兩個不知道？
      林宜萱：不知道。
      羅俊傑：因為我們剛在睡覺，你們剛進來的時候應該有看
              到我們剛起來。
   13.（24：15警察詢問林宜萱）
      警察：那個叔叔平常都沒出去，出去都一下子就回來還是
            會很久？
      林宜萱：不知道，不一定阿。
      警察：你有工作嗎？
      林宜萱：我沒有。
      警察：阿你不是整天在這裡怎麼會不知道。
      林宜萱：我沒有每天在家阿。
      警察：阿你去哪裡。
      羅俊傑：工作會跟我回桃園。
      警察：喔你在桃園工作喔。
      林宜萱：對阿。
      警察：如果他待會有承認我不用帶你們回去，要不然我們
            還是要帶你回去。
      林宜萱：帶回去就做筆錄嗎？
      警察：對阿，還要跟妳們做採尿。
      羅俊傑：我ok阿。
      警察：有人ok有人會不ok阿。
      羅俊傑：我不會啊。
      警察：你有沒有用？
      林宜萱：沒有。
      警察：沒有是最好。
   從以上勘驗結果（見原審卷第249至255頁）可以得知，在搜
   索現場被告就有表示扣案槍彈及其他物品是「小龍」即譚者
   龍的，譚者龍就住在中信街租屋處，林宜萱有表示現場物品
   是別人的，昨晚譚者龍還在中信街租屋處，羅俊傑也描述譚
   者龍之外型給警方；且現場也有放置電腦、蠻牛、陶瓷杯、
   玻璃杯、針筒等許多不屬於被告、林宜萱或羅俊傑之物品，
   足以判斷有其他人居住或經常出入中信街租屋處；警員也當
   場表示，要把林宜萱、羅俊傑帶回去做筆錄，並將陶瓷杯、
   玻璃杯、針筒等物扣案驗DNA 以確認是否為譚者龍所有，再
   調閱監視器錄影以確認譚者龍是否有進出中信街租屋處。然
   而，依據宜蘭縣政府警察局礁溪分局108 年9 月10日警礁偵
   字第1080017686號刑事案件報告書（見29453 卷第5 至6 頁
   ），警方並未將林宜萱、羅俊傑之警詢筆錄附卷移送給地檢
   署，也沒有將前述物品扣案移送給地檢署或進行DNA 鑑驗，
   也沒有任何監視錄影資料附卷，檢察官在起訴之前也沒有就
   此部分進行後續調查。在此情形下，就欠缺足以認定譚者龍
   是否有居住中信街租屋處、放置扣案槍彈及其他物品在中信
   街租屋處、在警方搜索前才離開等關鍵事實之必要證據，也
   就沒有辦法排除譚者龍是在被告不知情的情況下將扣案槍彈
   放置在中信街租屋處之可能性。
 ㈤員警未將生物跡證鑑定並遺失詢問筆錄以及未能即調取監視器
   畫面之不利益不能由被告承擔 
 ⒈原審針對警方未將生物跡證鑑定，以釐清被告所稱譚者龍居住
   在中信街租屋處乙節，先函詢宜蘭縣政府警察局礁溪分局，
   是否有將當天扣得之陶瓷杯、玻璃杯、針筒送DNA 鑑定（見
   原審卷第201 頁），宜蘭縣政府警察局礁溪分局先是未正面
   回覆，僅稱附表三編號9 、附表四所示之物未送鑑定（見原
   審卷第203 頁）；經原審提示搜索錄影畫面內容，再次函詢
   宜蘭縣政府警察局礁溪分局陶瓷杯、玻璃杯、針筒是否扣案
   ，且警員聲稱要調閱的當日監視器畫面是否有調閱，聲稱要
   將林宜萱、羅俊傑帶回警局製作的筆錄是否能提供（見原審
   卷第259 頁），宜蘭縣政府警察局礁溪分局函覆稱：「僅查
   扣現場查獲之槍、彈及毒品，餘物品未予查扣及採驗生物跡
   證」，林宜萱、羅俊傑筆錄則「因時日過久不慎遺失，欲尋
   找電子檔筆錄卻因近期本隊電腦主機更換，筆錄製作人電腦
   業已全部更新，而無法提供相關資料」（見原審卷第285 至2
   86 頁）。經原審職權傳喚承辦警員陳明峰到庭作證，其於審
   理中證稱：依法我們現場拿走的東西應該要記載在扣押物品
   清單裡面，但我們只有把違禁物品呈現在扣押物品清單中，
   其他東西沒有做扣押物品清單，現在還扣留在我們辦公室，
   沒有做扣押物品清單是我的疏忽；另外一個同事有當場表示
   要把扣到的玻璃杯等物品驗DNA ，但當時覺得是被告說詞，
   所以沒有拿去驗DNA ；我們有在現場等待看「小龍」會不會
   再進來，但沒有去查閱監視器畫面確認；我是在8 月8 日還
   是9 日過去調閱監視器畫面，有看到被告、林宜萱、譚者龍
   一起走下來，但8 月4 日當天的沒有看到，應該是紀錄洗掉
   ，後來沒有查到任何資訊可以再繼續追查；當日有將林宜萱
   、羅俊傑帶回分局做筆錄，但筆錄在整理其他卷時不小心遺
   失，因為分局內部的辦公室電腦最近汰舊換新，只有找到羅
   俊傑的第2 次筆錄錄影光碟，林宜萱的沒有，當初沒有把林
   宜萱、羅俊傑筆錄移送給檢察官，我也在深切檢討為何沒有
   移送；林宜萱、羅俊傑都是同事協助訊問的，我不是很清楚
   有沒有提到譚者龍，當時想說是被告的卸責之詞等語（見原
   審卷第424 頁），庭後才在原審的要求下，將附表五所示之
   物品送交本院贓物庫（見原審卷第515 至525 頁），宣稱是
   搜索當天警方在中信街租屋處拿走、但未依法扣押之物品。
 ⒉司法警察行搜索、扣押時，應制作筆錄，記載實施之年、月、
   日及時間、處所並其他必要之事項；應於筆錄內詳記扣押物
   之名目，或制作目錄附後；筆錄應令依本法命其在場之人簽
   名、蓋章或按指印；扣押，應制作收據，詳記扣押物之名目
   ，付與所有人、持有人或保管人；扣押物，應加封緘或其他
   標識，由扣押之機關或公務員蓋印，刑事訴訟法第42條第1 
   、2 、4 項、第43條之1 第1 項、第139條定有明文。又執行
   搜索、扣押後，應製作筆錄，將搜索、扣押過程、執行方法
   、在場之人及所扣押之物記明於筆錄；並應製作扣押物品收
   據或無應扣押之物證明書，付與扣押物所有人、持有人、保
   管人或受搜索人；搜索票執行完畢後，如有扣押之物，應將
   搜索票正本與搜索扣押筆錄影本連同扣押物品目錄表影本，
   以密件封緘並於信封上註明法院核發搜索票之日期、文號後
   ，儘速函報核發搜索票之法院，不得無故延宕，內政部警政
   署發布之警察機關執行搜索扣押應行注意要點第10點、第17
   點亦有明文。宜蘭縣政府警察局礁溪分局警員除未依前述規
   定扣押附表五所示之物（甚至在回覆原審之公文上為不實陳
   述，向原審稱並未扣案），造成現階段已無從確認是何人所
   有之外，也未調閱當日監視器畫面，或將林宜萱、羅俊傑之
   筆錄移送，造成前述證據已滅失而無從調查，自不得將此部
   分警員違法疏失所造成證據滅失之不利益歸諸在被告身上。
 ㈥證人羅俊傑原審證述槍彈係屬譚者龍搜索前攜至中信街租屋處
    
　 證人羅俊傑於原審審理中證稱：警方搜索時我在場，那時住
   中信街租屋處；在搜索前連續2 、3 天有看過譚者龍在中信
   街租屋處，在搜索當天有看到譚者龍到中信街租屋處，譚者
   龍好像有帶黑色包包，好像有印象譚者龍從包包裡面拿出扣
   案槍彈，我有親眼看到；我那時前一天在中信街租屋處睡覺
   ，醒來譚者龍就在場，在警察還沒來之前，譚者龍就跑掉了
   ，他放著就跑，沒有跟我說話；當時我和林宜萱都在床上睡
   覺，我們沒有下去接他，我不知道譚者龍如何進去屋內，譚
   者龍跑掉約15至20分鐘後警察才來；我與譚者龍不熟，沒有
   怨恨等語（見原審卷第396 至410頁），明確指證譚者龍是在
   搜索當天將扣案槍彈放在中信街租屋處，警方搜索前15至20
   分鐘離開，與被告辯稱扣案槍彈是譚者龍的，且前述搜索錄
   影之勘驗結果也顯示在搜索現場被告就有表示扣案槍彈是居
   住在中信街租屋處的譚者龍的，林宜萱有表示昨晚譚者龍還
   在中信街租屋處等情相符，自應為有利於被告之認定。至於
   警員陳明峰雖證稱羅俊傑之第2 次警詢筆錄還有留存檔案，
   並製作譯文內容提供原審（見原審卷第527 至533 頁），但
   內容中僅有：「（問：那剛才我問你我們警方查扣這些東西
   ，你知不知道是誰的？）恩。」、「（問：你知不知道是誰
   的？）羅：應該是」等，記載語焉不詳且過於簡短、消極之
   證述，與搜索時證人羅俊傑回覆未合，不足以推翻其審理中
   證詞之可信性。
 ㈦證人譚者龍不足為不利被告之認定
　 證人譚者龍雖於原審審理中另證稱：我有在108 年7 、8 月
   在中信街租屋處觸摸過扣案槍彈，誰帶去的我不知道，但我
   看到時，槍彈就在客廳的桌子下面，我曾拿起來把玩、看，
   我看了以後知道是真槍；當時吳克信在，他坐在床那裡看電
   視，我不知道他有沒有看到；被告在不在我不記得，但應該
   不在，因為我跟被告比較熟，如果被告在的話，應該我會記
   得比較清楚等語（見原審卷第383 至385 頁），宣稱有在中
   信街租屋處，在吳克信在場、被告不在場的情況下把玩過扣
   案槍彈。然而，具有殺傷力之槍彈為重大違法且具高度危險
   性之物品，要在他人住處內之他人面前，未經他人之同意，
   把玩他人所有之扣案槍彈，顯然不合常理，不能排除是譚者
   龍被供出後，為隱匿自己犯嫌之虛偽證述。且一般來說，如
   果要排除自己罪嫌，只要宣稱有在中信街租屋處看過扣案槍
   彈即可，譚者龍卻還宣稱自己有把玩過，顯然是擔心萬一扣
   案槍彈之後有驗到自己之DNA或指紋的話，才可以為合理之說
   明，反而更令人懷疑扣案槍彈為譚者龍所有。證人譚者龍上
   開證述自不足為不利被告之認定
 ㈧綜上所述，依據搜索扣押之經過情形及證人陳明峰、羅俊傑、
   譚者龍之證詞，已經足以合理懷疑扣案槍彈為譚者龍所有，
   而警員違法疏失所造成之證據滅失，也造成本案無法排除此
   可能性。檢察官指述被告涉犯（修正前）槍砲彈藥刀械管制
   條例第8 條第4 項之未經許可寄藏可發射子彈具有殺傷力之
   改造手槍罪嫌及同條例第12條第4 項未經許可寄藏子彈罪嫌
   所憑之證據，仍存有合理之懷疑，尚未達於通常一般之人均
   不致有所懷疑，而得確信其為真實之程度，本院無從形成被
   告有罪之確信，依據前述法條意旨，依法自應就此部分為無
   罪之諭知。
四、檢察官上訴意旨略以：被告於遭警查獲前一週，每日皆更換
    一家汽車旅館投宿，參諸卷内通訊監察譯文之基地台位置，
    可知汽車旅館僅係被告遂行販賣毒品犯行並躲藏警方查緝之
    地點，雖新北市新莊區中信街租屋處為被告之女林宜萱及其
    男友羅俊傑居住，無礙被告仍係以中信街租屋處為其生活重
    心之事實，又被告於108年8月4日警方在上開租屋處執行搜
    索時亦在場，面對警方詢問槍彈來源，被告稱「我只知道他
    叫小龍而已」，顯見被告於警方搜獲扣案槍彈前，即曾於租
    屋處見過該等槍彈，另譚者龍係被告之友，扣案槍彈數量已
    具有經濟價值，證人譚者龍斷無在未經被告同意之情形下，
    即貿然將扣案槍彈置放於被告租屋處，徒增遭被告發覺後報
    警處理之風險之可能，原審未查前情，認事用法有所違誤等
    語。然查：
　㈠關於被告中信街租屋處有其他人出入，且經常不在該處等情
    ，業經前開認定綦詳，檢察官所稱被告以中信街租屋處為其
    生活重心之事實，尚乏證據證明之；再者，從警方搜證之過
    程觀之，在查獲子彈後警方即詢問「誰的？」、「要說還不
    說，沒人要說就全部帶回去，沒人要說。」，顯見被告並未
    立即陳述扣案子彈係「小龍」所有置放，難認警方搜索前被
    告即知有中信街租屋處有扣案槍彈存在，而被告事後陳稱係
    「小龍」所有，亦有可能係從經常出入中信街租屋處之人進
    行猜測。
　㈡參以證人羅俊傑於原審之證述，譚者龍係遭警搜索前不久才
    攜帶扣案槍彈至中信街租屋處，並非放置久存於中信街租屋
    處，亦難認被告搜索前業已看見並同意譚者龍寄放扣案槍彈
    ，警方未能調取監視錄影畫面以查證譚者龍係何時將內藏槍
    彈背包帶至中信街租屋，亦難僅以中信街租屋處為被告承租
    乙節，即認被告有同意寄藏他人所有之槍彈。 
五、從而，公訴人所提出之證據無從使本院形成有罪之確信認定
    扣案之槍彈乃被告為他人寄藏，是以，原審對此部分為無罪
    判決之諭知，其認事用法，核無違誤。檢察官猶執前詞提起
    上訴，指摘原判決不當，為無理由，應予駁回。
肆、被告經本院合法傳喚，無正當理由不到庭，爰不待其陳述，
    為一造辯論判決。　　
據上論斷，應依刑事訴訟法第369條第1項前段、第368條、第364
條、第371條、第299條第1項前段 ，判決如主文。
本案經檢察官劉異海到庭執行職務。
中    華    民    國   110    年     10   月    27    日
                  刑事第十二庭  審判長法  官  陳如玲
                                      法  官  蔡如惠
                                      法  官  廖建瑜　　
以上正本證明與原本無異。
有罪部分如不服本判決，應於收受送達後20日內向本院提出上訴
書狀，其未敘述上訴之理由者並得於提起上訴後20日內向本院補
提理由書（均須按他造當事人之人數附繕本）「切勿逕送上級法
院」。
無罪部分，被告不得上訴。檢察官如不服本判決，應於收受送達
後20日內向本院提出上訴書狀，惟須受刑事妥速審判法第9條限
制。其未敘述上訴之理由者，並得於提起上訴後20日內向本院補
提理由書(均須按他造當事人之人數附繕本)「切勿逕送上級法院
」。
刑事妥速審判法第9條：
除前條情形外，第二審法院維持第一審所為無罪判決，提起上訴
之理由，以下列事項為限：
一、判決所適用之法令牴觸憲法。
二、判決違背司法院解釋。
三、判決違背判例。
刑事訴訟法第 377 條至第 379 條、第 393 條第 1 款之規定，
於前項案件之審理，不適用之。
                                      書記官  邵佩均　
中　　華　　民　　國　　110 　年　　10　　月　　27　　日
附錄：本案論罪科刑法條全文
修正前毒品危害防制條例第4條第2項
製造、運輸、販賣第二級毒品者，處無期徒刑或7年以上有期徒
刑，得併科新臺幣1千萬元以下罰金。
附表一（販賣毒品部分）：

編號 販賣對象 交易時間 交易地點 交易金額 交易毒品之種類與數量 交易方式 通訊監察譯文 罪刑欄 1 高培崧 108年4月17日3時37分至42分許 新北市○○區○○路000 號之停車場 2,000 元 數量不詳之甲基安非他命 由高培崧以手機門號0000000000號撥打楊雅婷如附表二所示之門號相約交易左列毒品，於左列時間、地點交付甲基安非他命與高培崧。 編號A1-1至A1-3 楊雅婷販賣第二級毒品罪，處有期徒刑參年拾月。 2 韓承瀚 108年4月18日13時10分許 新北市○○區○○路000 號之停車場 1,000 元 數量不詳之甲基安非他命 由韓承瀚以手機門號0000000000號撥打楊雅婷如附表二所示之門號相約交易左列毒品，於左列時間、地點交付甲基安非他命與韓承瀚。 編號C1-1至C1-6 楊雅婷犯販賣第二級毒品罪，處有期徒刑參年捌月。 3 陳世彬 108年3月3日21時41分許 新北市○○區○○路000 號前 20,000元 甲基安非他命8 公克 由楊雅婷以如附表二所示之門號撥打陳世彬之手機門號0000000000號相約交易左列毒品，於左列時間、地點交付甲基安非他命與陳世彬。 編號I1-1至I1-2 楊雅婷犯販賣第二級毒品罪，處有期徒刑肆年。 4 陳世彬 108年3月7日0時8分至18分許 新北市○○區○○路000 號之歐遊汽車旅館00室 25,000元 甲基安非他命10公克 由陳世彬以手機門號0000000000號撥打楊雅婷如附表二所示之門號相約交易左列毒品，於左列時間、地點交付甲基安非他命與陳世彬 編號I2-1至I2-8 楊雅婷犯販賣第二級毒品罪，處有期徒刑肆年貳月。 



附表二（香奈爾汽車旅館000室扣案物品）：

編號 扣押物品名稱 1 iPhone銀色1 支（IMEI：000000000000000 ） 2 HTC 黑色1 支（IMEI：000000000000000 ） 3 三星A8 1支 4 iPhone香檳白1 支 5 iPhone香檳黑1 支 6 計算機1臺 7 Wifi分享器1臺 8 甲基安非他命1 包（毛重：16.3公克） 9 吸食器2個 10 分裝袋30個 


附表三（中信街租屋處扣案物品）：

編號 扣押物品名稱 1 改造手槍1 枝（含彈匣1 個，槍枝管制編號：0000000000） 2 具有殺傷力之子彈116 顆（制式子彈2顆，非制式子彈114 顆） 3 不具殺傷力之塑膠彈（啞彈）1 顆 4 甲基安非他命1 包